臺灣高等法院臺中分院民事判決　九十四年度家上字第四號
　　　上　訴　人　乙○○
　　　被上訴人　　甲○○
　　　訴訟代理人　吳莉鴦律師
右當事人間請求離婚事件，上訴人對於中華民國九十三年十一月九日台灣台中地方法
院九十三年婚字第一五三三號第一審判決提起上訴，經本院於九十四年四月十二日言
詞辯論終結，判決如下：
    主      文
上訴駁回。
第二審訴訟費用由上訴人負擔。
　　事實及理由
一、被上訴人起訴主張：兩造於民國九十年一月五日結婚。婚後被上訴人為家庭主婦
    ，嗣因夫妻常發生口角，被上訴人為謀生計及減少與上訴人磨擦之機會，於九十
    二年一月初外出工作。被上訴人工作之後，上訴人一再懷疑被上訴人與同事有染
    ，屢次藉詞與被上訴人爭吵，甚至逼被上訴人離職，在無法承受工作及家庭雙重
    壓力下，被上訴人於九十二年一月二十一日尋友藤珊珊排解壓力，當晚即夜宿朋
    友蔡文萍家，被上訴人並將行蹤電告上訴人。詎上訴人不信任被上訴人，除數次
    打電話給被上訴人及蔡文萍查勤外，竟於九十二年一月二十三日早上七時許到蔡
    文萍家興師問罪，見面即毆打被上訴人頭部，雖經蔡文萍勸阻無效，造成被上訴
    人受傷。自此之後，上訴人因懷疑被上訴人有外遇，除親自接送被上訴人上下班
    外，並一再查詢九十二年一月二十二日是否與男友出遊，雖經被上訴人解釋，仍
    無法釋疑，被上訴人於不堪上訴人精神虐待下，於九十二年四月二十九日攜女離
    家，嗣因上訴人保證不再懷疑被上訴人之婚姻忠誠度，承認戒酒及改善不務正業
    之惡習，在兩造母親見證下，書立同意書後，才返婆家共同生活。九十二年八月
    四日，被上訴人參加公司舉辦之澎湖旅遊活動，上訴人懷疑被上訴人與男友相偕
    出遊，竟跟蹤至澎湖，破門擅自翻弄被上訴人及同事之行李。又上訴人為監控被
    上訴人生活，竟於九十二年九月間假藉送手機給被上訴人名義，在手機上裝設竊
    聽器，監聽被上訴人舉動，經被上訴人發現後，仍不改其行為。此後，上訴人行
    為更變本加厲，酒後即揚言殺害被上訴人，鬧事後即書立悔過書，最後一次於九
    十三年三月二十二日早上六時許，以行動電話通知被上訴人之兄陳金龍，表示將
    於早上八時殺死被上訴人，致被上訴人恐懼萬分，返回娘家居住至今。上訴人上
    開行為，顯係對被上訴人施以不堪同居之虐待，兩造婚姻已難維持，爰依民法第
    一千零五十二條第一項第三款及同條第二項之規定，請求擇一判決准被上訴人與
    上訴人離婚等語。原審為被上訴人勝訴之判決，上訴人不服上訴，對於上訴人之
    上訴，聲明：求為判決駁回上訴。
二、上訴人則以：兩造婚姻關係存續中，被上訴人外出工作後，上訴人會懷疑被上訴
    人有外遇情事，係因曾於被上訴人手機簡訊上發現有曖昧文字，如「我私下請你
    吃飯」等，打電話向對方詢問，該男子向上訴人道歉，且被上訴人手機上有與被
    上訴人前男友多次聯絡之紀錄，被上訴人雖稱係業務上聯絡，何以該旅行社業務
    會留下前揭曖昧簡訊，且和前男友講電話達半個小時。九十二年一月二十二日被
    上訴人留宿蔡文萍家，未事先告知上訴人，係蔡女在晚上十一點半，轉告被上訴
    人因酒醉暫住伊家一晚，接到電話，上訴人即趕往蔡女住處，但被上訴人迄翌日
    上午八點多始與蔡女返家，期間上訴人打五通電話予蔡女，至少五十通電話予被
    上訴人，被上訴人均未接電話。此後，問及被上訴人該晚行蹤，被上訴人不肯據
    實以告，一個多月後，證人藤珊珊始告知是晚被上訴人行蹤，住蔡文萍家之事發
    生後，上訴人並無懷疑被上訴人外遇，而每日載被上訴人上下班。九十二年八月
    四日接獲被上訴人告知飛機不能起飛，等飛機可以起飛後，被上訴人即搭機至澎
    湖欲與被上訴人過情人節，豈料到達後，被上訴人拒接電話，查看住宿名單發現
    被上訴人與男子陳正峰者同房，敲門無人回應，即踹開房門，無人在房內，並未
    翻被上訴人與同房者行李。至於會在送被上訴人手機內裝設竊聽器，係因被上訴
    人之母同意可自行查被上訴人有無外遇，方才裝設竊聽器於手機內。九十三年三
    月二十二日早上六時，因兩造發生爭執後，上訴人應被上訴人要求丟果凍，順手
    拿衛生紙擦拭溢出之果凍後丟棄衛生紙，被上訴人竟罵上訴人沒水準，繼而吵架
    ，爭執中被上訴人提及可以告上訴人，罵上訴人沒水準，上訴人生氣之下，才說
    「你到底要傷我多深，那乾脆一起死好了」，後來又打電話予被上訴人之兄，表
    示如果在八點之前被上訴人不講道歉的話，那就乾脆一起死，後來被上訴人才道
    歉等語。原審為上訴人敗訴之判決，上訴人不服上訴，聲明求為判決：原判決廢
    棄，被上訴人在第一審之訴駁回。
三、兩造不爭執之事實：
　(一)、兩造於九十一年一月五日結婚，婚姻關係存續中。
　(二)、被上訴人外出工作，上訴人懷疑被上訴人與男同事有不正常男女朋友關係，因
　    而時發生爭吵，甚而逼被上訴人離職。
  (三)、九十二年一月二十三日上午七時許，上訴人於被上訴人朋友家，為被上訴人前
    　一夜投宿蔡文萍家之事，毆打被上訴人。
　(四)、九十二年八月四日，被上訴人參加公司舉辦之澎湖旅遊活動，上訴人跟至澎湖
　　　，誤認被上訴人與男同事同房，因而發生爭執。
　(五)、上訴人為監控被上訴人生活，於九十二年九月間假藉送手機給被上訴人名義，
　    在手機上裝設竊聽器，監聽被上訴人舉動。此後，兩造時於酒後發生爭執，上
      訴人鬧事後即書立悔過書；九十三年三月二十二日早上六時許，以行動電話通
      知被上訴人之兄陳金龍，表示將於早上八時殺死被上訴人，致被上訴人返回娘
      家居住迄今。
四、本件被上訴人主張上訴人前述懷疑被上訴人有外遇，數次發生爭執，並至被上訴
    人友人蔡文萍家興師問罪，毆打被上訴人頭部成傷；對被上訴人不信任，不斷詢
    問被上訴人是否有外遇，甚至於被上訴人手機內裝設竊聽器等行為，並於丟果凍
    時順手拿衛生紙擦拭溢出之果凍後丟棄衛生紙，遭被上訴人罵沒水準之細故發生
    爭執，則以出言表示「你到底要傷我多深，那乾脆一起死好了」，並要求被上訴
 　 人不講道歉的話，那就乾脆一起死等情。是否對被上訴人已達不堪同居之虐待之
　　程度，或屬重大事由，難以維持婚姻者之情形。經查：
　(一)、上訴人見手機簡訊及被上訴人與前男友通話達半小時等情，固有理由懷疑有外
　　　遇。惟查夫妻係以互敬互愛、互信互諒為基礎，若無握有積極證據，不宜任意
　　　懷疑。本件被上訴人既於職場上工作，請客吃飯為人際關係之推展及維持之通
　　　常方式，尚不得僅以此簡訊即認為外遇，仍應就被上訴人是否應約？是否私下
　　　會面？場所是否為公開場合？有無後續發展之關係等事項，獲有相當證據始得
　　　認定。至於與前男友電話聯絡，亦可能為朋友間聊天問候，被上訴人所稱是因
　　　業務上需求，亦屬可能，如上訴人並未確實聽見危及其婚姻之談話內容，或有
　　　其他證據佐證，不應執此任意指摘被上訴人有外遇。
  (二)、九十二年一月二十二日被上訴人遲至深夜十一時三十分許，始由友人蔡文萍轉
      告上訴人，因酒醉暫住其住處，上訴人到達蔡女住處，未發現被上訴人行蹤，
      其間又打五十通左右電話予被上訴人，被上訴人拒接，延至翌日早上八時始見
      被上訴人返蔡女家，徹夜未能知悉被上訴人行蹤，加上前述手機有上開曖昧簡
      訊及與前男友聯絡達半小時之事，懷疑被上訴人是夜與男友外出，尚屬人情之
      常。惟被上訴人徹夜未歸未據實告知行蹤，固有可歸責之處，然其未歸，所可
      能之原因甚多，惟非必與外遇有關，如被上訴人所稱與女伴同行亦屬可能，而
      上訴人並未確實見到被上訴人與發簡訊之人及男友同行，亦無任何被上訴人外
      遇之直接證據，即至被上訴人友人蔡文萍家興師問罪，見面即毆打被上訴人頭
      部，羞辱被上訴人，造成被上訴人身心受傷，自屬顯然。
  (三)、九十二年八月四日被上訴人接獲被上訴人告知人在澎湖，因颱風之故飛機無法
      起飛，上訴人因是日為情人節，故於飛機恢復起飛後，即搭機前往澎湖，欲與
      被上訴人共度情人節，然到達澎湖後，打被上訴人電話不接，到旅館時查看住
      宿旅客名單，發現被上訴人與男同事安排在同一房間，自應先查明原因，尚不
      得於敲門不應後，即將門踹開，而實際上房內均是女性衣物，被上訴人係與女
　　　同事同一房間，如此魯莽行為足以造成被上訴人羞愧難堪。
  (四)、上訴人於九十二年九月間，為取得被上訴人外遇之證據，於致贈被上訴人手機
　　　內裝設竊聽器，雖上訴人辯稱，係經被上訴人之母同意下所為，然既非被上訴
　　　人本人同意，此舉形同對被上訴人通訊自由形成危害，侵害被上訴人通訊自由
　　　，難認為正當理由。
  (五)、上訴人於九十三年三月二十二日早上六時許，以行動電話通知被上訴人之兄陳
      金龍，表示將於早上八時殺死被上訴人，雖上訴人對於事情之發生，亦有可歸
      責之處。惟上訴人僅因兩造發生爭執後，其在丟果凍時，順便將擦拭果凍之衛
　　　生紙丟棄，遭被上訴人罵沒水準之家庭細故，即牽扯出欲同歸於盡之說，進而
　　　打電話告知被上訴人之兄，如被上訴人不於八點前道歉，就與被上訴人同歸於
　　　盡的話等語。又據被上訴人提及上訴人會在高速公路行車時，遇有爭執時，要
　　　求被上訴人立即回答，否則要把手煞車拉起來，不顧及此舉可能導致行車安全
　　　及車上另有子女及其他人子女在場等情觀之，顯然上訴人會因家庭生活上之細
　　　故發生與被上訴人發生爭執，即可能藉故表示要與被上訴人同歸於盡以為要脅
　　　，使被上訴人屈服，令被上訴人精神難堪。
五、按夫妻之一方受他方不堪同居之虐待者得向法院請求離婚，民法第一千零五十二
    條第一項第三款定有明文。所謂不堪同居之虐待，係指與以身體上或精神上不可
    忍受之痛苦，致不堪繼續同居者而言，此應就具體事件，衡量夫妻之一方受他方
    虐待所受侵害之嚴重性，斟酌當事人之教育程度、社會地位及其他情事，是否已
    危及婚姻關係之維繫以為斷，必須受他方虐待已逾越夫妻通常所能忍受之程度而
    有侵害人格尊嚴與人身安全者，始足當之（大法官會議釋字第三七二號解釋參照
    ）。上訴人末以夫妻互敬互愛、互信互諒為基礎，動輒僅以少許之線索並無確切
    之證據之情形下，即認被上訴人有外遇，不斷指摘被上訴人；並於被上訴人友人
    蔡文萍前毆辱被上訴人頭部成傷；踹門進入與同事住宿之飯店房門；更於被上訴
    人之手機裝竊聽器，又因家庭細故即無法自制借題表示要與被上訴人同歸於盡之
    事實，依其情節，一般人處於同一情境，均已無法忍受，被上訴人所受之痛苦，
    堪認已達於不堪同居虐待之程度，揆諸前揭規定及大法官解釋之意旨，本件被上
    訴人請求判決離婚，於法有據，應予准許。就被上訴人依民法第一千零五十二條
    第二項之規定請求離婚即無庸審酌。原審判決准被上訴人與上訴人離婚，理由雖
    有不同，判決結果相同。上訴意旨指摘原判決不當，求予廢棄改判，仍應認為無
    理由，應予駁回其上訴。
六、本件事證已臻明確，兩造其餘攻擊防禦方法均於判決結果不生影響，爰不一一贅
    述，附此敘明。
七、據上論結，本件上訴為無理由，依民事訴訟法第四百四十九條、第七十八條，判
　　決如主文。
中　　　華　　　民　　　國　　九十四　　年　　　四　　　月　　二十六　　日
~B1家事法庭審判長法　官　黃斐君
~B2　　　　　　　法　官　陳蘇宗
~B3　　　　　　　法　官　張鑫城
右為正本係照原本作成。
如對本判決上訴，須於收受判決送達後二十日內向本院提出上訴書狀，其未表明上訴
理由者，應於提出上訴後二十日內向本院提出上訴理由書(須按他造人數附具繕本)。
上訴時應提出委任律師為訴訟代理人之委任狀。具有民事訴訟法第四百六十六條之一
第一項但書或第二項之情形為訴訟代理人者，另應附具律師及格證書及釋明委任人與
受任人有該條項所定關係之釋明文書影本。
~B 　 　　　　　　書記官　陳文琴
中　　　華　　　民　　　國　　九十四　　年　　　五　　　月　　　四　　　日
                                                                        Ｈ
